臺灣高等法院刑事判決　　　　　　　　　　　　九十三年度上更(二)字第二三二號
　　上　訴　人
　　即　被　告　辛○○
　　　　　　　　庚○○
　　右二人共同
　　選任辯護人　李嘉典律師
　　上　訴　人
　　即　被　告　己○○
　　選任辯護人　鄭洋一律師
　　　　　　　　曾紀穎律師
右上訴人等因強盜等案件，不服臺灣新竹地方法院八十七年度訴字第七三號，中華民
國八十七年五月七日第一審判決（起訴案號：台灣新竹地方法院檢察署八十六年度偵
字第一０一五０、一０一七０、一０三０三號）提起上訴，經判決後由最高法院第二
次發回更審，本院判決如左：
    主  文
原判決撤銷。
辛○○共同意圖為自己不法之所有，以強暴致使不能抗拒而取他人之物，處有期徒刑
柒年肆月。扣案之西瓜刀壹把沒收。
庚○○共同意圖為自己不法之所有，以強暴致使不能抗拒而取他人之物，處有期徒刑
柒年肆月，扣案之西瓜刀壹把沒收。又意圖為自己不法之所有，攜帶兇器而搶奪他人
之動產，因脫免逮捕，而當場施以強暴，處有期徒刑伍年貳月，扣案之西瓜刀壹把、
全罩式安全帽壹頂均沒收。應執行有期徒刑拾貳年，扣案之西瓜刀壹把、全罩式安全
帽壹頂均沒收。
己○○共同意圖為自己不法之所有，以強暴致使不能抗拒而取他人之物，處有期徒刑
柒年貳月，扣案之西瓜刀壹把沒收。又共同意圖為自己不法之所有，攜帶兇器而搶奪
他人之動產，處有期徒刑壹年貳月，扣案之西瓜刀壹把、全罩式安全帽壹頂均沒收。
應執行有期徒刑捌年，扣案之西瓜刀壹把、全罩式安全帽壹頂均沒收。
    事  實
一、辛○○（綽號少爺）、庚○○（綽號阿七、小七、七哥）及己○○（綽號小寶）
    三人，（一）、共同意圖為自己不法之所有，並基於強盜之犯意，由辛○○提議
    ，持客觀上足以危害生命、身體安全之兇器西瓜刀一把至新竹市○○○街二十四
    號癸○○所經營之紅村坊服飾店強盜財物，議定後，三人於民國八十六年十二月
    五日晚上十時，至新竹市○○○街二十四號癸○○所經營之紅村坊服飾店，由己○○在外把風，辛○○、庚○○戴全罩式安全帽進入該店，適紅村坊服飾店廠商
    丙○○亦在該店內，庚○○、辛○○乃另並基於以強暴使人行無義務之事之犯意
    ，由庚○○持西瓜刀控制丙○○，以強暴方法，妨害丙○○行使權利，由辛○○
    控制癸○○，以此強暴方式，致使不能抗拒，而喝令癸○○打開抽屜，由辛○○
    取走癸○○皮包內財物（其財物詳如附表所述），嗣由三人朋分發用，現金花用
    殆盡。（二）、另庚○○與己○○共同意圖為自己不法之所有，由庚○○提議，
    於八十六年十二月九日晚上十一時二十五分，二人載全罩式安全帽攜帶上開西瓜
    刀，並共乘一部黑色不詳車號之機車，行至新竹市○○路一百六十一巷口時，見
    戊○○與女兒周燕齡徒步行走有機可乘，庚○○乃令己○○將機車調頭並自戊○○邊騎過，並於接近時由庚○○從後搶奪戊○○之皮包乙只（內有現金十二萬餘
    元及信用卡、存摺、支票等財物），得手後因戊○○呼救，引起路人甲○○等人
    圍捕，庚○○即推己○○下車，並在搶到之皮包中取走其中一小皮包（內有現金
    十二萬元），旋即駕車逃逸，於離去之際，庚○○為脫免逮捕，騎機車衝撞前來
    圍捕之甲○○，並以上開西瓜刀揮砍甲○○，致甲○○手裂傷流血（未據告訴）
    ，戊○○之女周燕齡亦趨前抓住庚○○之肩膀，斯時庚○○之西瓜刀掉到地上，
    庚○○即掙脫駕車逃逸，於行經新竹市○○路時因車速過快，皮包掉落不見。嗣
    經警於八十六年十二月九日晚上十一時三十分許當場逮捕己○○，並扣得西瓜刀
    一把及黑色全罩式安全帽一頂，復循線查獲庚○○、辛○○。
二、案經新竹市警察局第一分局報請台灣新竹地方法院檢察署檢察官偵查起訴。
    理    由
甲、紅村坊服飾店盜匪犯行部分：
一、訊據被告辛○○、庚○○、己○○均矢口否認有公訴人所指之強盜犯行。
（一）被告辛○○於原審、本院上訴審、更一審辯稱：案發時伊在宋湘安經營之廣東
      粥店幫忙至晚上十二點方去接伊女友劉桂芬云云，於本院辯稱：伊係自己到案
      的，一到警察局時，警方就說伊涉犯強盜案，不讓伊走，將伊留置警局，直到
      半夜才叫伊起來問話，兩個案子我都沒有參與強盜云云。
（二）被告庚○○於原審、本院上訴審、更一審辯稱：案發時伊均在家中，伊父之朋
      友林基能亦在伊家中吃飯，因伊妻次日回娘家故印象深刻云云，於本院辯稱：
      兩個案子都是遭警察脅迫、刑求後，始自白犯罪云云。
（三）被告己○○於原審、本院上訴審、更一審辯稱：當天與其兄及友人去打保齡球
      云云，於本院辯稱：伊未曾到過紅村坊服飾店，伊沒有犯該案，係遭警方刑求
      後，始自白犯罪云云。
（四）被告辛○○、庚○○之辯護意旨略以：證人即當時製作筆錄之員警丁○○於本
      院更一審作證時之證詞將其輪休及被告等供述之時間錯置，且證人丁○○於警
      方人員訊問被告等之時，既均在現場，何以對其同僚是否有刑求被告二人之情
      節，閃爍其詞。況證人丁○○於本院前審作證時亦坦承，係向庚○○佯稱其他
      人已坦承犯案，庚○○始向警方坦承犯案，是被告庚○○之自白顯係出於警方
      人員詐欺而取得，足認被告辛○○、庚○○於警訊及偵查中，對於犯罪事實所
      為不利於己之陳述非出於任意性，該自白並無證據能力。再者，證人即被害人
      癸○○、丙○○均明確陳稱無法確定被告即為強盜者，且被告等亦提出不在場
      證據，更見被告等非紅村坊服飾店之強盜者云云。
（五）被告己○○辯護意旨略以：證人即被害人癸○○於本院更一審時證稱：伊只知
      道進來店裡之人士有二位，伊不確定是否有把風之人，另證人即當天在場之人
      丙○○於本院更一審時亦證稱：案發當天並無看到把風之人員，於警局時因警
      員告知係被告等已承認犯案，乃指認被告等即係強盜癸○○財物之歹徒，而非
      伊認出係被告等，且證人癸○○、丙○○之證詞不符，亦不足作為認定被告犯
      罪事實之基礎。況被告己○○因遭刑求，且認檢警係一體，以致於檢察官偵訊
      時不敢為刑求之抗辯云云。
二、經查：
（一）按「被告之自白，需非出於強暴、脅迫、利誘、詐欺或其他不正之方法，且與
      事實相符者，始得採為證據，如果被告之自白，係出於不正之方法，並非自由
      陳述，即其取得自白之程序，已非適法，則不問自白內容是否確與事實相符，
      因其非係適法之證據，即不能採為判決基礎，故審理事實之法院，遇有被告對
      於自白提出刑求之抗辯時，應先於其他事實而為調查。」最高法院著有二十三
      年上字第八六八號判例可稽。證人即斯時製作筆錄之員警丁○○於本院證稱：
      「（庚○○筆錄不是你製作的，你究竟有無對庚○○說：一般你們對人犯分開
      訊問時都會說樓上的已經承認了？）八十六年十二月一日我早上八點接班，我
      在八點半時告訴庚○○說樓上己○○已經承認了。（當時你是憑空講的？）對
      。」等語（見本院卷第一二八頁），可知，警方於製作被告庚○○之筆錄時，
      是以欺騙被告庚○○說被告己○○已經承認犯案之方法，誘使被告庚○○自白
      犯案。又證人丁○○於本院時證稱：「（用什麼方法取得己○○的供述？）借
      人犯我們都是把重大刑案通報單攤開來給人犯看，我們也講說你最起碼要承認
      一、二件。（當時你是用什麼口氣要他們承認？）今天我借提你出來後最起碼
      也要有一、二件交待。．．．．（己○○說當時你對他動粗，你是否敢和他對
      質？）口頭上講話硬一點有可能，但動粗沒有。．．．．．．（你剛才說講話
      會硬一點，是如何硬？）口氣會比較不好。（如何比較不好？）．．．，第三
      者聽起來有點威脅的口氣，我會跟他說如果今天不交出一、二條，別的小組也
      會借提你出來。」（本院卷第一二○至一二四頁），證人丁○○坦認以威脅口
      氣要被告辛○○、己○○坦白犯案，顯係以脅迫方法使被告辛○○、己○○自
      白犯罪。被告辛○○、庚○○、己○○於警訊承認犯案，均無證據能力，不得
      採為判斷依據。至被告辛○○、庚○○及己○○於檢察官偵查中分別承認犯下
      本案（見八十六年度偵字第一０三０三號卷《以下簡稱偵一卷》第五十頁反面
      、第五十一頁、八十六年度偵字第一０一七０號卷《以下簡稱偵二卷》第二十
      七頁反面、八十六年度偵字第一０一五０號卷《以下簡稱偵三卷》第二十八頁
      反面、第二十九頁正面），而否認其餘搶奪皮包案（見偵一卷第五十一頁正面
      、偵二卷第二八頁正面、偵三卷第二十八頁），若其等於檢察官訊問時倘非基
      於任意性而自白，何以僅承認其中之一犯行而否認曾犯其他案件，足徵被告辛○○、庚○○及己○○於偵查中之自白具任意性，自得採為認定事實之基礎，
      合先敘明。
（二）右揭犯罪事實，業據被告辛○○、庚○○及己○○三人於檢察官偵查中坦承不
      諱（見八十六年度偵字第一０三０三號卷《以下簡稱偵一卷》第五十頁反面、
      第五十一頁、八十六年度偵字第一０一七０號卷《以下簡稱偵二卷》第二十七
      頁反面、八十六年度偵字第一０一五０號卷《以下簡稱偵三卷》第二十八頁反
      面、第二十九頁正面），核與證人癸○○、丙○○於警訊時指陳遭強盜等情相
      符【按彼等於警訊時經指認被告辛○○、庚○○及己○○三人涉案無訛】（見
      偵一卷第十五頁反面、第十六頁、第十八頁），復有扣案之西瓜刀一把《據被
      告庚○○供述與八十六年十二月九日之搶奪案係同一把刀等語（見偵二卷第二
      十七頁反面筆錄）》，且裝該西瓜刀之套子上有「金少爺」之記載，被告辛○○坦承套子係其所有（見原審卷第一一二頁正反面），足認被告辛○○、庚○○、己○○前開於檢察官偵查中所為之自白，與事實相符，自得採為認定事實
      之基礎。且西瓜刀之刀身係由金屬製成，甚為尖銳、鋒利，客觀上足以對他人
      之生命、身體安全構成威脅，被告庚○○持西瓜刀抵住證人丙○○之頸部，致
      證人癸○○、丙○○等因心生畏懼而站立於原地不敢動作，已達致使不能抗拒
      之程度甚明。
（三）證人癸○○於本院更一審時證稱：「（你是紅村坊服飾店的負責人？）是。（
      那天到你店裡去作案的人共有幾人？）我印象中是二個人。．．．（你在警訊
      中所言是否實在？）當時他們是說要錢而已，並沒有說要殺我或是不殺我。而
      且當時我也不知道有沒有人在把風。我只知道進來的人是二位。（如果你現在
      看人你是否認得？）不認得。當時他們戴安全帽，而且我又老花眼嚴重。（當
      時在警局有提示口卡讓你指認？）是的，警察說他們有做，所以我就指認他們
      ，但是我不能確定。．．．（當時搶匪跟你拿錢的情況？是否為不可抗拒？）
      當時因為他們一個人拿刀押著丙○○，只說要錢，我就自己拿錢出來，我不敢
      反抗，也不能反抗，其實我是不想惹事情，我當時並不會怕。．．．（如果你
      不怕他有不利於你的事情，你為何要給錢？）我是怕他傷到我的朋友，甚至於
      對我也不利。（當時如果你要喊救命，或是你要跑有沒有辦法？）可能沒有辦
      法跑，因為距離門還有一點距離，我也沒辦法喊救命，因為我的店是玻璃窗，
      沒有辦法作其他的處置」云云（見本院更一審卷第一００至一０三頁），於本
      院時證稱：「（紅村坊服飾店是否你所經營？）是。（八十六年十二月五日你
      店發生什麼事情？）搶劫。（於案發當時見有幾名匪徒搶劫？）二位。（案發
      當時可明確見得匪徒之面貌為何？）二位都戴安全帽，身高很高，一個拿西瓜
      刀。（這二位搶匪都有戴安全帽？是否看得清楚搶匪的臉或眼神？）都有。沒
      辦法看清楚。（請指認在庭的三位被告是否在搶案中？）我完全不能確定。整
      個過程只是晚間一剎那。」云云（見本院卷第一四六、一四七頁），經當庭令
      被告說我要錢以供被害人指認，復證稱：都不是云云（見本院卷第一四九頁）
      ，證人丙○○於本院更一審時亦證稱：「當時去警察局，警察說他們已經招了
      ，因為當初電燈很暗我看不太清楚」云云（見本院更一審卷第一二三頁）。綜
      合彼等前開證詞，可臚列為二：１、證人癸○○及丙○○無法指認被告辛○○
      、庚○○、己○○為犯罪嫌疑人，２、證人癸○○及丙○○於受強暴之際，顯
      不能抗拒。就１部分，被告等三人為犯罪之人已如前所述，證人癸○○及丙○○無法指認被告等三人為犯罪之人，一則因犯罪之時日久遠，記憶模糊，二則
      或因被告三人形態及神貌已異，自難令證人現在為正確之指認；就２部分，證
      人癸○○及丙○○明確指陳於受強暴之際，已達不能抗拒之程度。均無從採為
      有利於被告辛○○、庚○○、己○○之認定。況證人癸○○於本院上訴審時證
      稱：「（有無一位市議員去談和解情況為何？）沒有什麼談和解，有一位新竹
      市議員姓鄭出面，跟我談此事，對另外二人有那個事情，我無法辨認，狀況怎
      樣就是網開一面不要告，像和解大事化小事沒什麼，我本身損失多少賠多少，
      內容是有人出面賠償我的損失，要我不要追究，是誰要賠不記得了。」等語（
      見本院上訴審卷第一四二頁背面），足見證人癸○○前開證詞無非係迴護被告
      等之詞，不足採信。
（四）被告辛○○於原審、本院上訴審時辯稱：案發時伊在宋湘安經營之廣東粥店幫
      忙至晚上十二點方去接伊女友劉桂芬云云，但證人宋湘安於原審時證稱：「（
      他們三人《指被告三人》經常去店裡﹖）辛○○經常去。（辛○○有無到你廣
      東粥店裡幫忙﹖）純幫忙，沒有薪水。（何時去幫忙？）八十六年十一月底到
      十二月十五日止，八十六年十二月八日還有來幫忙，因當天我太太被搶，十二
      月九日他來一下就走了。（平日幫忙到幾點？）下午四點到晚上十一時五十分
      。（八十六年十二月五日辛○○有無去你店裡？）他有在我店裡吃薑母鴨，因
      當天我太太領薪水，我叫她早點回家，十二月九日四時來，五點尚未開業就走
      了。」云云（見原審卷第五七頁正、反面），於本院更一審時證稱：「（你說
      八十六年十二月五日晚上，辛○○在你店裡幫忙？）對。（如何記得那天是十
      二月五日？）因為他的太太跟我的太太在同一家店上班，那天剛好領薪水，我
      太太八日被搶，後來我們在一起聊天說才剛領錢就被搶，怎麼那麼巧。（他是
      每天都有到你店裡去幫忙？）幾乎。」云云（見本院更一卷第六三、六四頁）
      ，證人劉桂芬於原審時證稱：伊係被告辛○○之女友，被告辛○○每日接伊下
      班云云（見原審卷第五七頁反面），惟查被告辛○○於原審時供稱：八十六年
      十二月五日我與宋湘安在喝酒（見原審卷第一一頁背面、第五八頁正面），與
      證人宋湘安所證稱在伊店裡吃薑母鴨，已有未合。且證人等或為被告辛○○之
      朋友，或為其女友，關係密切，且衡情証人宋湘安豈會因自己太太領薪水而特
      別記憶案發時與被告共處之情節，足認彼證人所述尚難據以採信。
（五）被告庚○○於原審、本院上訴審時均辯稱：案發時伊均在家中，伊父之朋友林
      基能亦在伊家中吃飯，因伊妻次日回娘家故印象深刻云云，惟證人林基能於原
      審時證稱：「（去年十二月你有到陳清水家，是那一天？）有的，我十二月有
      常去，但有一天是喝酒，是十二月五日。（當天有無看見陳清水的兒子《指被
      告庚○○》？）有的，一起吃飯。當天晚上七時許，一直到十點多回家。（怎
      麼記得是十二月五日？）因為第二天是初六，庚○○說要回娘家，我記得較清
      楚。」（見原審卷第五五頁背面），於本院更一審時證稱：「（八十六年十二
      月五日晚上你是否跟陳清水及他的兒子，庚○○在一起聊天？）有。（你如何
      記得那天的日期？）因為當天我們一起去吃鵝肉，隔天就是陳清水的兒子回娘
      家的日子。」云云（見本院更一卷第六七頁），前後不一其詞，已非無瑕疵可
      指。況證人林基能復證稱：伊常常與陳清水一起吃飯（見本院更一卷第六七頁
      ），其第一次作證之時間，距案發時己近二月，竟能就細節證述綦詳，實有違
      常情，而不足採信。
（六）被告己○○於本院上訴審時雖辯稱：案發當日伊與其兄許玉聲及其友李力行、
      陳惠美在新竹市民富球館打保齡球云云，但經隔離訊問後，就當天使用球道數
      ，即產生歧異之供述（見本院上訴審卷第六二至六四頁正面），顯係迥護勾串
      之詞，殊無足採。
（七）按「共同正犯之所以應對其他共同正犯所實施之行為負其全部責任者，以就其
      行為有犯意之聯絡為限，若他犯所實施之行為，超越原計畫之範圍，而為其所
      難預見者，則僅應就其所知之程度，令負責任，未可概以共同正犯論。」，最
      高法院著有五十年台上字第一０六０號判例可資參照。本件被告辛○○、庚○○、己○○雖共同謀議行搶紅村坊服飾店，但被告己○○僅在店外把風，並未
      進入店內，自無法得知證人丙○○在店內，尚難認被告己○○就此部分與被告
      辛○○、庚○○有犯意之聯絡，是被告己○○就以強暴使人行無義務之事之犯
      行部分，自無須負責。
（八）綜上，被告辛○○、庚○○、己○○等所辯，均無可採，本件事證明確，被告
      辛○○、庚○○、己○○之犯行，洵堪認定。
乙、攜帶兇器搶奪部分：
一、訊據被告庚○○、己○○於本院上訴審、更一審、本院均否認有共同搶奪之犯行
    。
（一）被告庚○○於本院上訴審、更一審、本院辯稱：伊與被告己○○有過節遭被告
      己○○誣陷，伊當時正在西大路中山路口之木頭人酒吧與證人陳志成及綽號「
      大頭」之友人喝酒至凌晨一點多，有陳志成及李孟彊為證云云。
（二）被告己○○於本院上訴審、更一審、本院辯稱：搶奪時伊不知庚○○要搶，也
      不知他有帶刀云云。
（三）被告庚○○之辯護意旨略以：1.證人戊○○於警訊、檢察官偵查中及甲○○於
      警訊時，均無法直接指認被告庚○○本人，自無法以之認定被告之自白與事實
      相符。2.扣案之西瓜刀未供證人指認，其與犯罪當時之西瓜刀是否為同一把要
      非無疑，且證人甲○○證稱遭西瓜刀砍上手指，則西瓜刀上必有證人甲○○之
      血跡反應，依現有證據，實無法證明被告等之西瓜刀及為犯案工具。3.證人李
      孟疆、陳志成於原審時均證稱：案發當天與被告同在ＰＵＢ飲酒，斯時被告尚
      在羈押中，無法與證人李孟疆、陳志成串供，其等於原審時之證詞，自足作為
      被告有利之證據云云。
（四）被告己○○之辯護意旨略以：被告己○○於本件搶案當時，尚屬年輕識淺，係
      受被告庚○○之利用，其事先並不知被告庚○○要搶奪他人財物，否則何以於
      事後未與被告庚○○一同逃逸，反遭被告庚○○推下機車而束手就擒。又被告
      庚○○行搶當日天氣，係屬寒冷之冬天，被告庚○○穿著厚重之外套，其衣內
      暗藏西瓜刀，被告己○○實無從察知，且案發後被告庚○○為逃脫免逮捕，將
      被告己○○推下機車，自行騎機車逃逸，並持西瓜刀揮舞，可見該行為係被告
      庚○○個人之行為，與被告己○○無關。況被告己○○自幼即在案發巷道之明
      石牙科診所就醫，對該巷道係死巷，知之甚稔，若與被告庚○○有犯意之聯絡
      ，自當往他處逃逸，而非往該死巷逃竄，令己身陷囹，益見被告己○○與被告
      庚○○，並無何犯意之聯絡云云
二、經查：
（一）被告庚○○於檢察官偵查中，被告己○○於檢察官偵查中及原審時均供承確有
      共同搶奪犯行（見偵二卷第二六頁背面、第二七頁正面、見偵三卷第二九頁正
      、反面、第六五頁正、反面、原審卷第五八頁背面、第八十頁正、反面）。
（二）核與證人即被害人戊○○於檢察官偵查中證稱：「（當天情形？）當天我與女
      兒由台北下來，我才下車，轉至北大路一六一巷口，己○○載庚○○騎機車靠
      近來，庚○○搶我皮包，我女兒被推倒，己○○當場被抓到說叫我不要叫警察
      ，錢會原封不動還我，庚○○第二天在刑事組向我道歉，並說我遺失多少錢，
      他一個月內會叫朋友寄給我，叫我留地址給他，庚○○騎車出去時我有看到他
      的正面。（能否確定庚○○行搶的？）應該是，第二天庚○○親口告訴我說錢
      是他拿的。（庚○○說的是否實話？）他在刑事組告訴我說，事發後很多人在
      追我，我跑到北大教堂轉彎處皮包就掉了。」等語（見偵三卷第六十七頁正、
      反面）筆錄），於原審時證稱：「（是否可指認被告？《提示照片》）指認庚○○。且他在警局中承認皮包是他搶的，且問我裡面有多少錢，我說十二萬元
      ，他就說匯郵局還給我，他說搶出來的錢，掉在巷口了。這些是庚○○親口講
      的．．．。」、「（有何補充？）他在警局有說一個月內會還我錢。他說是他
      搶的，後來在北大路轉彎口掉了．．．。」、「（你以前有講庚○○告訴你說
      錢是他拿的皮包內有多少錢告訴我地址留給我，我一個月內會寄給你？）有，
      他這樣告訴我說有多少，你自己講，他要寄給我。（當時你有問庚○○為何把
      己○○推下車自己跑？）是己○○騎車的，庚○○坐後面搶的，後來他們跑到
      死巷，庚○○把己○○的車騎出來。（你有無看見庚○○把己○○推下車？）
      他們到巷子裡面原來較瘦的那個騎機車，而騎出來是較胖的那一個人，到刑事
      組我問庚○○那你也不夠意思，二個人來搶，卻丟下另一個人自己跑了，而他
      並未回答。」等語相符（見原審卷第六０頁背面、第一二六頁正面、第一五二
      頁正、反面），
（三）又據證人即被害人之女周燕齡於原審時證稱：「（八十六年十二月九日晚上十
      一時你與你母親戊○○在北大路一六一巷口遭搶經過？）當時我與我母親剛下
      車彎進巷口沒多久，我母親走在外側，不久皮包就被搶，隨即我喊救命，自後
      追逐被告，見有二人騎機車到一六一巷之死巷去，騎機車者較瘦的就躲在巷口
      處用物品遮住，還是被我們抓著，在此之前坐後座的較胖的要騎機車出來，我
      就用手抓住他的肩膀，他的刀子掉下來，巷子裡住戶就說上有一人在巷子裡。
      （較胖的一位你有見到嗎？）當天我有見到他的眼睛、皮膚。（是否可指認？
      ）應該可以。（剛剛提出來的那位庚○○是否較胖的那一位？）是那位騎機車
      ，刀子掉下來的那位。」等語實在（見原審卷第一二五頁正、反面）。
（四）另據證人甲○○於檢察官偵查中證稱：「（當天你有無參與圍捕行動，你能確
      定是庚○○？）是的。當天他有戴安全帽，我有看到他臉，確定是他，身材也
      相同。（如何能確定是被告？）在巷子外有路燈，所以能看清被告長相，另他
      從巷子出來時有罵，聲音也像。」等語（見偵三卷第八０頁正、反面），於原
      審時證稱：「（跑掉的人你看得清楚？）很清楚，因當天剛好在燈光下。（照
      片中的六張你可指認？《提示照片》）指認庚○○、己○○。因我在路燈很亮
      的地方看到的，且帶上安全帽及講三字經的口吻完全相同。」等語屬實（見原
      審卷第六０頁正面）。
（五）參以被告庚○○於檢察官偵查中、被告己○○於檢察官偵查中及原審審理時均
      供稱：兩人得手後卻因遭圍捕緊張將贓物散於地，庚○○僅取走一皮包（見偵
      三卷第二十九頁反面、偵二卷第二十七頁、第二十六頁反面、原審卷第八０頁
      反面），且被告庚○○於檢察官偵查中供稱：離去時有二人拉伊，西瓜刀跟著
      護套掉落，伊即拿著皮包離去，在北大路時因速度太快，伊跌倒皮包掉落，伊
      很害怕就騎車跑掉等語（見偵二卷第二十六頁反面、第二十七頁），是被告庚○○於逃離現場掉落皮包自當不知被害人戊○○之實際損失；又被告庚○○倘
      係蒙冤，豈有向被害人道歉並敘述作案情形之理？
（六）被告庚○○雖辯稱：案發當時伊與證人陳志成、李孟疆同在ＰＵＢ飲酒云云，
      但被告陳文於原審時供稱：「（八十九六年十二月九日在何處？）晚上六、七
      點與綽號『大頭』在一二三木頭人ＰＵＢ喝酒。」云云（見原審卷第一一頁背
      面），證人李孟疆於原審時證稱：「（此人是否於八十六年十二月五日或十二
      月九日有到你店裡去？）十二月九日《陳志成家遭竊前一天》他有到ＰＵＢ來
      。．．．（當天庚○○幾點到？）九至十點到，告訴陳志成有一當兵的朋友也
      要去。」云云（見原審卷第五四頁正面），證人陳志成於原審時證稱：「（十
      二月十日你家遭小偷時，庚○○有到你店裡去？）是的，十二月九日他也有到
      ＰＵＢ去，他於九點三十分到ＰＵＢ伊直待到凌晨一點三十分。」云云（見原
      審卷五四頁背面），就被告庚○○何時到ＰＵＢ，被告庚○○供陳：晚上六、
      七點，而證人李孟疆、陳志成卻證稱係於九點至十點之間，明顯不一其詞，已
      非無瑕疵可指。況證人陳志成、李孟彊既能證明被告庚○○於案發當時不在現
      場，被告庚○○自當於警訊時即將此有利之證據向警方表明，乃竟於八十七年
      一月十五日，距案發時巳有一個多月，始由辯護人提出於檢察官，亦違常理。
      至證人陳志成家中是否確於八十六年十二月十日遭竊，與本案無涉，自不足據
      為被告庚○○有利之證據。
（七）另證人陳志成雖於本院更一審證稱：伊與被告庚○○是國中同學，八十六年十
      二月九日那天，伊與被告庚○○在西大路的木頭人ＰＵＢ喝喝酒喝酒，隔天伊
      家遭小偷，伊在竹北派出所報案等語（見本院更一審卷第六四頁起九十年三月
      二十三日調查筆錄），另證人李孟彊於原審亦到庭証述：被告庚○○案發當日
      在陳志成經營之木頭人ＰＵＢ喝酒，且因陳志成住處翌日被竊故印象深刻云云
      （原審卷第五四頁）；再者，証人陳志成住處被竊，當時至現場處理之員警即
      證人林鉦凱到庭證稱：當時伊是線上巡邏，當晚有處理三件竊案，一件是竹北
      華興街三０三號二樓，因為沒什損失，固無報案紀錄，伊是見到父母，至於有
      沒有見到被告陳志成不記得等語（見本院更一審卷第一七八頁起、九十年五月
      二十二日調查筆錄）。惟證人陳志成、李孟彊所證：前一晚與被告庚○○在西
      大路的木頭人ＰＵＢ喝酒云云，然該有利於被告庚○○之不在場証明竟於八十
      七年一月十五日始由辯護人提出於檢察官，距案發時巳有一個多月，已有違常
      理，且証人陳志成與被告庚○○為國中同學，關係非淺，而証人李孟彊係證人
      陳志成之員工，關係非淺，二人所陳是否真實，殊難查考；而證人林鉦凱既供
      陳：是晚不記得有沒有見到證人陳志成，則證人陳志成、證人李孟彊及證人林
      鉦凱所供，要難遽採為有利於被告庚○○之認定。
（八）又庚○○、陳志成與警員林鉦凱就有關失竊一事報案過程之談話錄音譯文觀之
      ，無論被告庚○○或證人陳志成之口氣，均屬有備而來，無疑是以誘導方式而
      取得，此觀之證人陳志成一再強調被竊時間是八十六年十二月十日，而證人林
      鉦凱則表示日期不怎麼記得等對答自明，復自錄音譯文內容得知，被竊之事發
      生於半年前，因失主表示無損失未制作筆錄，迨半年後始主張有損失而要求出
      具証明，被告庚○○對證人林鉦凱之談話加以錄音，其心態及動機已知泰半，
      此錄音自不能採為有利於被告之認定。
（九）被告庚○○於本院上訴審時雖又辯稱：伊因與被告己○○曾有過節，被告己○○為圖報復，故誣指伊參與犯案云云，但被告己○○與被告庚○○、被告辛○○三人先前共犯紅村坊服飾店搶案，俱如前述，倘兩人不睦豈會共同犯案，且
      據被告己○○供稱案發當天是庚○○邀伊，剛開始要逛街等語（見原審卷第八
      ０頁筆錄），倘被告己○○懷恨被告庚○○，又豈願與被告庚○○同遊？被告
      於本院上訴審聲請傳訊證人張世凱、陳榮江非有必要，併此敘明。
（十）被告庚○○再辯稱：家無黑色機車，且先前如八十六年三月二十二日等之搶奪
      案，被告己○○巳以黑色機車行搶，故無由被告庚○○提供黑色機車之理云云
      。然被告庚○○供稱行搶之黑色機車係伊向綽號小老鼠之人借的（偵二卷第二
      十七頁），巳明述作案機車係被告庚○○向友人借用，非被告庚○○所有；且
      八十六年三月二十二日、同年十月十日等之搶奪案，被告己○○、被告辛○○
      亦堅詞否認，並經被害人乙○○、壬○○等於偵查中指認被告己○○與行搶之
      人不符，此部分亦經台灣新竹地方法院檢察署檢察官不起訴處分（見偵三卷第
      六十五頁以下、台灣新竹地方法院檢察署八十六年度偵字第一０三０三號不起
      訴處分書）。被告己○○尚難認定犯本件以外之搶奪罪，是被告庚○○辯稱：
      家無黑色機車，先前如八十六年三月二十二日等之搶奪案，被告己○○巳以黑
      色機車行搶云云，即非有理。
（十一）被告庚○○之辯護意旨另以：證人戊○○於警訊、檢察官偵查中及甲○○於
        警訊時，均無法直接指認被告庚○○本人，自無法以之認定被告之自白與事
        實相符云云。但證人甲○○案發時兩度見過被告庚○○（即被告庚○○先後
        由死巷內出入時）（見偵三卷第八頁反面筆錄），且恰於路燈下目擊（見偵
        三卷第八十頁反面、原審卷第六○頁筆錄），又証人甲○○乃以體型、口音
        、眼神判斷，與被告庚○○是否戴安全帽無關（見偵二卷第七頁反面筆錄）
        。故被告庚○○縱戴安全帽，仍非不得由眼神、口音、體格加以辨認，因而
        ，証人甲○○之証述仍非不得採信。且證人周燕齡亦證稱當時伊與母親剛下
        車彎入巷內沒多久，伊母親走在外側皮包即被搶，伊即喊救命並自後追逐被
        告二人，見被告二人騎機車騎入死巷內，騎機車較瘦者，就躲在巷口處用物
        品遮住，坐後座較胖者即騎機車要出來，伊即用手抓住他的肩膀，他的刀子
        掉下來，當時伊有看清楚他的眼睛、皮膚，被告庚○○即是那名較胖騎機車
        出來，刀子掉下來那位，在警局他說是他搶的，並連說對不起，且說掉多少
        錢會還給我們等語（見原審卷第一二五頁、第一二六頁筆錄），是三名證人
        均對被告庚○○指證歷歷，被告庚○○辯護意旨執此爭辯，尚非有據。
（十二）另證人甲○○於八十六年十二月十日警訊中證述較不明確，乃因被告庚○○
        尚未到案之故；惟雖不明確，但渠等證述嫌犯之體型、身高等均與被告庚○○相近，足認證人非憑空隨意指認，且同年月十一日被告庚○○到案後立即
        為證人戊○○指認，證人記憶應屬新鮮深刻，自為可信。
（十三）此外，復有扣案之西瓜刀一把、全罩式安全帽一頂可資佐証。
（十四）至扣案之西瓜刀雖未供證人指認，但證人即案發當時至現場處理之警員吳侯
        昌於檢察官偵查中證稱：「甲○○當時在溜狗，看到他們騎車進入死巷，他
        在巷口看到對方騎機車出來，他要去擋，看到對方不知用何物砍過來，後來
        在現場找到一把用布套套著的刀及安全帽．．．。」等語（見偵三卷第六七
        頁正面），足認扣案之西瓜刀，即為被告庚○○用以砍傷證人甲○○所用之
        刀械。況據證人吳侯昌前開證詞，可知該西瓜刀於警方在現場發現時係以布
        套刀著，足見被告庚○○係慌於脫免逮捕，尚未將布套取下即持以砍向證人
        甲○○，是該把西瓜刀上是否會沾染證人甲○○之血跡，即非無疑，辯護人
        執此爭辯，亦屬無據。
（十五）被告己○○及辯護人雖均辯稱：搶奪時伊不知庚○○要搶，也不知他有帶刀
        云云，惟被告己○○於檢察官偵查中供稱：「（當時是從戊○○前面還是後
        面行搶？）當時我騎機車，載『阿七』，且『阿七』拿著一把西瓜刀，從被
        害人後方趁其不注意時『阿七』去搶他皮包。．．．（何時商議行搶？）我
        們剛好在北大路口看到被害人下車，『阿七』便提議行搶，我們原本在逛街
        ，『阿七』突然想到，就叫我騎回頭去搶。」、「（八六年十二月九日與七
        哥一起去搶？）是，．．．我騎機車載他，他叫我去搶別人．．．」等語（
        見偵三卷第一八頁背面、第一九頁正面、第二九頁正面），於原審時供稱：
        「（八十六年十二月九日晚上是如何與庚○○碰面？）當天晚上九點多偶然
        在茶軒泡沫紅茶店正好碰到庚○○。（當天你們二人騎機車到何處？）剛開
        始是要逛街，是庚○○邀我，機車是庚○○騎來的，黑色一二五ＣＣ。（為
        何逛街便搶劫？）走到北大路口時，他叫我把車子掉頭，騎到北大路一六六
        號巷口時，他說要搶東西，叫我自被害人身邊騎去，要我趕快騎過去，不然
        來不及了。」（見原審卷第八０頁正面），核與被告庚○○於檢察官偵查中
        供述（見偵二卷第二十六頁反面筆錄）及證人戊○○指訴被害情節相符（見
        偵三卷第六十七頁筆錄），衡情飛車搶奪倘駕車之人不充分配合，後座之人
        如何得逞？而被告庚○○於偵查中亦供稱被告己○○知伊帶西瓜刀（見偵二
        卷第二十六頁反面筆錄），足認被告己○○前開所辯，無非空言。至被告己○○被逮時雖立即向被害人戊○○表明係受利用而不知後座之人要行搶，經
        訊之證人戊○○固供承被告己○○告訴伊是學生，並不知被告庚○○要行搶
        云云（見本院上訴審卷一第一五二頁背面、第一五三頁正面），惟本件飛車
        行搶，若駕車之人不予配合，後座之人根本無從下手已如上述，縱被告己○○確有向被害人表示不知後座庚○○要行搶，衡情要屬當場被逮，情急之下
        所為推卸刑責之詞，殊無足採。
（十六）被告己○○或供稱共犯係「小蔡」或供稱係「小七」，供述不一，然查被告
        二人係朋友，已如前述，是被告己○○供稱共犯係小蔡，實為迴護被告庚○○之詞（見原審卷第八一頁反面筆錄），殊難謂其供述不足採。
（十七）按「竊盜因防護贓物、脫免逮捕或湮滅罪證，而當場實施強暴、脅迫，論以
        強盜之規定，自以實施強暴脅迫之人為限，其他竊盜共犯對於行強如無犯意
        之聯絡者，不容概以強盜論擬。」，最高法院著有二十三年上字第二三一六
        號判例，可資參照。本件證人甲○○、戊○○僅指認被告庚○○未指認被告
        己○○有共同駕車衝撞並以刀砍渠等之犯行，且被告己○○對為脫免逮捕施
        強暴部分均堅詞否認，且以案發當時時間急促，難認被告己○○與被告庚○○就脫免逮捕施強暴脅迫有犯意聯絡，是被告庚○○為脫免逮捕，而當場施
        以強暴，巳超出被告二人之犯意聯絡，是被告己○○僅就攜帶兇器搶奪罪部
        分負責，就被告庚○○超過犯意部分之加重準強盜犯行部分，自無須負責。
（十八）綜據前述，事証明確，被告庚○○、己○○此部分之犯行，均堪認定。
丙、論罪科刑：
一、按被告行為後，懲治盜匪條例業經立法院於九十一年一月八日廢止，並將刑法第
    三百三十條修正，同年月三十日經總統公布，於二月一日生效施行。而原懲治盜
    匪條例第五條第一項第一款強盜罪之法定刑為「無期徒刑或七年以上有期徒刑」
    ，新修正之刑法第三百三十條第一項加重強盜罪之法定刑為「七年以上有期徒刑
    」。依最高法院最新見解：(一)、被告盜匪行為，在懲治盜匪條例未公布廢止前，
    依被告行為時所適用之法律而言，該條例乃修正前刑法（指九十一年一月三十日
    修正、增訂前之刑法）之特別法，依特別法優於普通法之法律適用原則，自應適
    用懲治盜匪條例論處，無適用修正前刑法之餘地。(二)、懲治盜匪條例之廢止，與
    刑法盜匪、擄人勒贖及其結合犯等相關條文之修正及增訂，係經立法院於同日三
    讀通過，並經總統於九十一年一月三十日同日公布。考其立法之目的，在以修正
    後之刑法取代上開條例，避免修正前之刑法發生中間法之效力。故懲治盜匪條例
    雖日廢止，然因廢止前後，被告行為在行為時至裁判時，均有刑罰規定，該條例
    之廢止，自屬刑法第二條第一項之行為後法律有變更，而非刑事訴訟法第三百零
    二條第四款、第三百八十一條、第三百九十三條第四款所稱之刑法「廢止」，亦
    無所謂因該條例之廢止而應回復適用修正前刑法相關條文之餘地。(三)、依上說明
    ，被告盜匪行為，法院於九十一年二月一日以後裁判時，依刑法第二條第一項規
    定，並參酌二十五年上字第二六七號、二十八年上字第二三九七號、五十一年台
    上字第二一七九號判例意旨，自應就被告行為時有效之懲治盜匪條例與裁判時已
    修正之刑法予以比較適用。至被告行為時修正前之刑法相關條文，既不因上開條
    例廢止而回復，又非中間法，即無所謂比較適用問題。關於被告辛○○、庚○○
    、己○○強盜紅村坊服飾店部分，比較新舊法，以修正後之刑法第三百三十條第
    一項有利於行為人，依刑法第二條第一項前段之規定，此部分應適用裁判時即新
    修正之刑法第三百三十條第項。關於庚○○攜帶兇器搶奪脫免逮捕部分，被告庚○○行為後，刑法第三百三十條第一項經立法院修正後，並於九十一年一月三十
    日經總統公布，於同年二月一日生效施行，自屬刑法第二條第一項之行為後法律
    有變更，而修正前之刑法第三百三十條第一項其法定刑為五年以上十二年以下有
    期徒刑，修正後之刑法第三百三十條第一項其法定刑為七年以上有期徒刑，是比
    較新舊法，以修正前之刑法第三百三十條第一項有利於行為人，依刑法第二條第
    一項但書之規定，自應適用最有利於行為人之法律，即修正前刑法第三百三十條
    第一項。
二、被告辛○○、庚○○及己○○共同持西瓜刀強盜紅村坊服飾店時，被告辛○○控
    制證人癸○○之強暴手段，已造成癸○○之行動自由受到剝奪，致使不能抗拒，
    繼而喝令證人癸○○打開抽屜，由被告辛○○取走皮包內財物（其財物詳如附表
    所述），核被告辛○○、庚○○、己○○此部份所為，係犯刑法第三百三十條、
    三百二十一條之結夥三人以上、攜帶兇器之加重強盜罪。而按強盜罪除侵害財產
    法益外，兼對人身自由有所侵害，被告辛○○、庚○○、己○○對於紅村坊服飾
    店財物有管領力之證人癸○○，施以強暴手段，致使不能抗拒，而取其財物，應
    僅成立強盜一罪。被告三人間有犯意聯絡，行為分擔，皆為共同正犯。另被告辛○○、庚○○共同持西瓜刀進入紅村坊服飾店強盜時，適證人丙○○在店內，被
    告庚○○乃以西瓜刀抵住證人丙○○之強暴手段，僅使證人丙○○身體行動自由
    權利受到拘束，並未強取其財物，復查無證據證明被告辛○○、庚○○、己○○
    有強取證人丙○○財物之意圖而未遂，自難以強盜罪相繩，此部分所為，係犯刑
    法第三百零四條第一項強制罪。被告庚○○、辛○○有犯意聯絡，行為分擔，均
    為共同正犯。被告辛○○、庚○○、己○○所犯加重強盜罪及強制罪二罪間，有
    方法結果之牽連關係，應從一重之加重強盜罪論處。被告辛○○、庚○○、己○○觸犯強制罪部分，雖未據起訴，但與已起訴部分有方法結果之牽連關係，屬裁
    判上一罪，本院自得併予審酌。
三、被告己○○攜帶兇器西瓜刀，搶奪他人動產，係犯刑法三百二十六條第一項、第
    三百二十一條之攜帶兇器之加重搶奪罪。另被告庚○○攜帶兇器西瓜刀，搶奪他
    人之動產後，因脫免逮捕並防護贓物，當場持西瓜刀砍向前來圍捕之甲○○，被
    告庚○○之行為應符合刑法第三百二十九條所規範之準強盜行為，且已具有同法
    第三百二十一條第一項第三款之情事，自應依刑法第三百三十條第一項之加重強
    盜罪論處（參照最高法院四十二年臺上字第五二三號判例、同院四十八年臺上字
    第一六六號判例）。核被告庚○○所為，係犯刑法第三百二十九條、第三百三十
    條第一項之加重準強盜既遂罪。被告己○○、庚○○就加重搶奪罪部分，彼此間
    有犯意聯絡，行為分擔，均為共同正犯。被告庚○○所犯加重搶奪罪部分為加重
    準強盜罪之階段行為，不另論罪。
四、被告己○○所犯上揭加重強盜罪及加重搶奪罪、被告庚○○所犯前開加重強盜罪
    及加重準強盜罪二罪間罪名與犯罪構成要件均不同，犯意各別，均應分論併罰。
丁、原審以被告罪証明確，就被告辛○○、庚○○、己○○論罪科刑，固非無見。惟
    查：
一、警方於製作被告辛○○、庚○○、己○○之筆錄時，確有以詐欺、脅迫方法取供
    之情事發生，已如前述，被告辛○○、庚○○、己○○於警訊之自白，自不足採
    為認定事實之基礎，乃原審逕採為認定事實之基礎處，自有未合。
二、原審認被告辛○○等進入癸○○經營之紅村坊服飾店，僅強取證人癸○○抽屜內
    之財物而已，對於同時在店內之證人丙○○，並未強取其財物，則被告等對於證
    人丙○○之犯行應僅構成以強暴方法使人行無義務之事之強制罪，乃原判決理由
    中竟認被告等係以一強盜行為對丙○○、癸○○為之，為想像競合犯，應從一重
    處斷，不唯認定之事實與所載之理由矛盾，並有適用法則不當之違誤。
三、被告辛○○、庚○○、己○○觸犯紅村坊服飾店強盜部分，其行為後懲治盜匪條
    例業經立法院於九十一年一月八日廢止，並將刑法第三百三十條修正，同年月三
    十日經總統公布，於二月一日生效施行，原審未及比較適用裁判時法，核屬違誤
    。被告庚○○攜帶兇器搶奪脫免逮捕部分，原審未及比較適用有利於被告庚○○
    行為時之修正前刑法第三百三十條第一項規定，亦有違誤。
四、原判決認定己○○把風，辛○○、庚○○進入紅村坊服飾店，控制丙○○、癸○○，致使不能抗拒，由辛○○「取走皮包內財物」等情。但就該皮包內究竟有何
    財物，則未明白認定，已有可議。又原判決理由謂盜匪所得如其附表所示之財物
    ，雖未扣案，因不能證明已完全費失，應諭知發還被害人。但該附表所載「皮包
    一只內有現金新台幣約五萬元．．．」金額僅屬約數，亦不足為發還被害人之依
    據。原審未予斟酌，逕予發還被害人，亦有未洽。
戊、被告辛○○、庚○○及己○○上訴意旨，均否認犯罪，雖無可採，但查原判決既
    有前開可議，應由本院予以撤銷改判。爰審酌被告等三人均年輕力壯，犯後仍飾
    詞卸責，及其品行、犯罪之動機、目的、手段，犯罪時所受之刺激、生活狀況、
    智識程度、犯罪所生之危害，及犯罪後態度等一切情狀，分別量處如主文第二、
    三、四項所示之刑，並就被告庚○○、己○○所犯二罪，均定其應執行刑；扣案
    之西瓜刀、全罩式安全帽分別為被告辛○○、被告己○○所有，且係被告三人共
    同犯罪所用之物，業經被告庚○○於偵查中供承二次犯行使用西瓜刀均為同一把
    等語（見偵二卷第二十七頁反面筆錄），是西瓜刀及安全帽乃供犯罪所用之物，
    應依刑法第三十八條第一項第二款之規定宣告沒收。又被告等所搶得如附表所示
    之財物，係證人癸○○所有，自毋庸諭知沒收。另盜匪所得如附表所示之財物，
    該現金及皮包既未扣案，復無從證明現尚存在，爰不諭知分別發還如附表所示之
    被害人。
據上論斷，應依刑事訴訟法第三百六十九條第一項前段、第三百六十四條、第二百九
十九條第一項前段，刑法第二條第項、第二十八條、第三百三十條第一項、第三百二
十九條、第三百二十六條第一項、第三百零四條第一項、第三百二十一條第一項第三
款、第四款、第五十五條、第五十一條第五款、第三十八條第一項第二款，修正前刑
法第三百三十條第一項，判決如主文。
本案經檢察官黃柏齡到庭執行職務。
中　　　華　　　民　　　國　　九十三　　年　　　十　　　月　　二十九　　日
                              臺灣高等法院刑事第六庭
                                  審判長法  官  陳  春  秋
                                        法  官  高  明  哲
                                        法  官  洪  英  花
右正本證明與原本無異。
如不服本判決，應於收受送達後十日內向本院提出上訴書狀，其未敘述上訴之理由者
並得於提起上訴後十日內向本院補提理由書（均須按他造當事人之人數附繕本）。
                                        書記官  李  信  穎
中　　　華　　　民　　　國　　九十三　　年　　　十一　　月　　　四　　　日
附表：
  被害人姓名    強盜所得財物
  癸○○        皮包一只內有現金新台幣約五萬元、戒指一只、國民身分証、健保
                卡、大門刷卡各一張。
附錄法條：
刑法第三百三十條第一項：
犯強罪而有第三百二十一條第一項各款情形之一者，處七年以上有期徒刑。刑法第
三百二十九條：
竊盜或搶奪，因防護贓物，脫免逮捕或湮滅罪證，而當場施以強暴脅迫者，以強盜論
。
刑法第三百二十六條第一項：
犯前條第一項之罪，而有第三百二十一條第一項各款情形之一者，處一年以上七年以
下有期徒刑。
刑法第三百零四條第一項：
以強暴、脅迫使人行無義務之事或妨害人行使權利者，處三年以下有期徒刑、拘役或
三百元以下罰金。
修正前刑法第三百三十條第一項：
犯強盜罪而有第三百二十一條第一項各款情形之一者，處五年以上十二以下有期徒刑
。
